臺灣臺南地方法院交通事件裁定　　　　 93年度交聲字第598號
移送機關　　交通部公路總局嘉義區監理所臺南監理站
受處分人
即異議人　　甲○○　男　29歲.
上列受處分人因違反道路交通管理處罰條例案件，對於交通部公
路總局嘉義區監理所臺南監理站93年11月17日所為之裁決處分（
處分案號：嘉監南字第裁74-ZBA002972號）聲明異議，本院裁定
如下：
    主  文
異議駁回。
    理  由
一、聲明異議意旨略以：受處分人即異議人甲○○於民國93年9
    月6日上午8點12分左右，駕駛車牌號碼N7-9170號自用小客
    車，行經國道1號高速公路新豐交流道南下入口匝道處時，
    係依循車隊而進入高速公路，並無在匝道上超越前車之情形
    ，舉發單位竟然僅依採證照片之內容，而認定異議人有在單
    車道之匝道上超越前車之違規行為，實非合理。而由照片內
    容來看，其所駕駛之車輛根本無法切入正常行駛之車陣中，
    假若其有超越前車之行為，則其所駕駛之小客車就不會無法
    插入正常行駛之車陣中，故異議人不服原裁處，乃提起本件
    異議。
二、按汽車行駛於高速公路，而不遵管制之規定者，處汽車駕駛
    人新臺幣3千元以上6千元以下罰鍰，並記違規點數1點，道
    路交通管理處罰條例第33條第1項及第63條第1項第1款分別
    定有明文；又汽車行駛高速公路，不得在單車道之匝道上超
    越前車，高速公路交通管制規則第9條第1項第3款亦規定甚
    明。
三、經查：
    （一）受處分人即異議人甲○○於93年9月6日上午8點12分
          左右，駕駛車牌號碼N7-9170號自用小客車，行經屬
          單車道匝道之國道1號高速公路新豐交流道南下入口
          匝道處時，有在單車道之匝道上超越前車之違規事實
          ，除有內政部警政署國道公路警察局公警局交字第ZB
          A002972號舉發違反道路交通管理事件通知單1紙附卷
          可參外，並有該警察局第二警察隊93年11月3日公警
          二交訴字第0930002657號函1份及違規採證照片1張在
          卷足憑。
    （二）其次，詳細觀察本件違規採證照片內容，亦可發現受
          處分人即異議人甲○○所有之車牌號碼N7-9170號自
          用小客車，於上開時、地，確實行駛於在該單車道匝
          道內正常行駛之車陣外側，而且該小客車之車身已大
          部分跨越白色實線而駛入路肩處，足見異議人駕車進
          入該單車道匝道時，並未依循正常行駛之車陣，而在
          該匝道之車道內前進。又該匝道內之正常行駛車陣非
          短，可知異議人應係在其所駕駛之小客車，停止在本
          件違規採證照片上之位置前，即已在該匝道正常行駛
          之車陣外前進。另由一般駕駛常情判斷，異議人原先
          在該匝道正常行駛車陣中，依序前進至該採證照片上
          之停止位置時，才自車陣中駛離並停止於該處之可能
          性，亦屬非高。從而，就本件違規採證照片內容推斷
          ，異議人駕駛該小客車進入該匝道之過程中，應未依
          循正常行駛之車陣前進，而係利用正常行駛車陣外側
          及路肩之路面，取巧超越該正常行駛之車陣後，始會
          到達採證照片上之停止位置。因此，本件舉發警員根
          據該違規採證照片之內容，而認定異議人有在單車道
          之匝道上超越前車之違規行為，應係相當合理，而異
          議人於上述時、地，確有原處分意旨所稱；「在單車
          道之匝道上超越前車」之違規行為，亦應無疑問。
    （三）何況，汽車行駛高速公路，不得在路肩上行駛，高速
          公路交通管制規則第9條第1項第2款亦有明文規定，
          故受處分人即異議人甲○○之上開駕駛行為，縱然不
          論是否屬於原處分意旨所稱「在單車道之匝道上超越
          前車」之違規行為，則其行為仍明顯該當於上述「不
          得在路肩上行駛」之違規構成要件，而難脫免違反道
          路交通管理處罰條例第33條第1項「汽車行駛於高速
          公路，而不遵管制規定」之違規責任。此外，駕駛人
          駕車欲進入高速公路，本應依循在匝道內正常行駛之
          車陣，依序沿匝道內之車道進入高速公路，駕駛人尚
          難僅因匝道入口車輛甚多而造成阻塞，即可擅自沿正
          常行駛之車陣外側路面或路肩進入匝道，以求迅速進
          入高速公路。否則，其他依循正常行駛車陣而排隊緩
          慢前行進入高速公路之駕駛人，難道都是不知變通之
          愚者，而只有異議人才是隨機取巧之聰明人。至於異
          議人後來無法匯入在匝道中正常行駛之車陣中，則係
          因其於進入單車道匝道之前，不待適當時機依序排列
          進入匝道正常車道中，即貿然投機取巧擠入匝道所致
          ，此等結果亦係因可歸責於異議人之事由所造成，故
          異議人亦難據此而為免罰之憑藉。又所謂「超越前車
          」，則非如「超車」一樣，必須於超過前車後再駛入
          原行路線，始能認為完成「超車」行為（道路交通安
          全規則第101條第5款參照），而是只要駕駛人於同向
          道路上超過原屬前方之車輛即屬之，故異議人所辯：
          假若其有超越前車之行為，則其所駕駛之小客車就不
          會無法插入正常行駛之車陣中等語，經核亦非有理，
          而不足採，均附此敘明。
四、綜上所述，受處分人即異議人甲○○於上述時間，駕駛車牌
    號碼N7-9170號自用小客車，行經屬單車道匝道之國道1號高
    速公路新豐交流道南下入口匝道處時，有超越前車之違規事
    實既可認定，則原處分機關即交通部公路總局嘉義區監理所
    臺南監理站，據此並引用上開道路交通管理處罰條例第33條
    第1項及第63條第1項第1款等規定，裁處異議人罰鍰新臺幣3
    千元，並記違規點數1點，於法即無不當。至本件異議經核
    並無理由，故應予以駁回。
據上論斷，應依道路交通案件處理辦法第19條，裁定如主文。
中　　華　　民　　國　　94　　年　　4 　　月　　13　　日
                  交通法庭    法　官  陳志成
以上正本證明與原本無異。
如不服本裁定應於送達後5日內向本院提出抗告狀。
                              書記官  黃瓊蘭
中　　華　　民　　國　　94　　年　　4 　　月　　13　　日
